行　政　法　院　判　決　　　　　　　　　　　　　　八十七年度判字第八八六號
　　原　　　告　乙○○
　　被　　　告　聯合勤務總司令部留守業務署
　　訴訟代理人　甲○○
右當事人間因撫卹事件，原告不服行政院中華民國八十七年一月五日台八十七訴字第
○○四八一號再訴願決定，提起行政訴訟。本院判決如左︰
　　主  文
原告之訴及附帶損害賠償之請求均駁回。
　　事  實
緣原告以其在民國三十八年十月二十五日因古寧頭戰役右眼受傷成殘，於四十年十一
月十六日奉令因病傷甄退，四十八年二月一日經以退字第一五一四二號令核定退役，
五十一年一月因眼球內部有彈片，由榮民總醫院將右眼摘除，經多次向被告請求補辦
作戰傷殘撫卹，未經核准，訴經國防部八十三年十一月八日俊偉字第九○三○號及
八十四年十月十四日鎔鉑字第九八六○號訴願決定將原處分撤銷。嗣原告於八十六
年二月十七日再向被告申請傷殘撫卹，經被告以八十六年三月十三日密球字第三○
三三六號書函否准所請。原告不服，提起訴願、再訴願，遞遭決定駁回，遂提起行政
訴訟。茲摘兩造訴辯意旨如次：
原告起訴意旨及補充理由略謂：一、本件原告歷經多次向被告請求補辦作戰傷殘撫卹
經被告否准，原告認為伊已檢送台中、台北榮總醫院診斷證明書、軍職查證官籍表、
服役派令應准辦撫卹，出乎意料均不負責推來推去，委卸其責，茲依據行政訴訟法第
一條、第二條提起本件行政訴訟，請鈞院依法裁判，撤銷一再訴願決定及原處分，以
伸張正義、保障民權，宏揚民主憲政，則國家幸甚、社會人類幸甚，當事者更為喜悅
幸甚，則天下太平矣，並附帶損害賠償新台幣（下同）八十萬五千元，以確保原告權
益。二、懇請鈞院參閱台北榮總醫療紀錄英文版紅色標示部分第一次右眼手術五十年
十月十六日上午十時至十一時紅膜切除彈片取出痛苦難受，旋即實施第二次眼球摘除
五十年十二月二十七日在病歷表內有詳細紀載，被告互相推諉卸責，冤沈海底訴之於
法官公平處斷，我的一次退除役金八十五年五月十日在南投縣集集鎮領到，意想不到
撫卹令作戰傷殘撫卹金拖延未發，原保證人藍震世已申請更正為羅錫疇（誤羅錫濤）
本件卹案爭論重點，在台北榮總右眼外傷彈片取出機關支援協助，事實理由證據明確
懇乞鈞院明察鑒核示復深為感德無涯矣！三、請求國家賠償新台幣捌拾萬伍仟元正係
文書費、打字費、影印文件、交通費、郵寄掛號信件、膳雜費、訴訟費等各項費用支
出概算略計，如若以一、二等傷殘略計，還不止此數目，敬請鈞院詳查當事者勢單力
薄，以解民困，請鈞院斟酌等語。
被告答辯意旨略謂︰一、查原告自稱原服務陸軍第五軍十四師四十一團三營七連准尉
特務長，三十八年間在古寧頭戰役時右眼被彈片擊傷，四十一年十一月十六日因病傷
甄退辦理假退役，四十八年正式退伍，五十一年九月二十一日經南投縣團管區檢附榮
民總醫院診斷證明書及保證人藍震世先生證明等證件報請核卹。被告以祥署字第
一三○三六號函覆，以證明人藍震世先生非直屬上級長官，其證明無效，請重新辦理
，嗣後即未接獲原告或其他單位請卹函件。二、迄至八十年六月十日原告第二次向南
投縣團管區陳情，繼之向國防部、退輔會等單位多次陳情，請准補辦傷殘撫卹，被告
以證件不全，未完成申請手續，且已逾請卹時限，不合辦理釋復。三、原告於八十五
年六月及八月先後向國防部提起訴願，案經國防部訴願會裁決：撤銷原處分，另為適
當之處分，其理由為：原告請卹究應適用何項法令﹖檢附何項證件﹖五十一年覆知重
新辦理，南投縣團管區有否轉知原告﹖三十八年古寧頭戰役右眼負傷，是否屬實等均
須詳查。訴願會並於審議會中指示：原告請卹案，宜由被告再詳細查證重新檢討，報
請人事次長室研處。四、經函請南投縣團管區查覆，被告祥署字第一三○三六號
函有否轉知原告重新辦理，因時隔三十餘年，已無檔案可資查考；榮民總醫院提供原
告當年治療眼疾紀錄，兩次手術均未在眼球內取出彈片情事。被告就查證結果及歷年
來處理原告請卹情形，於八十五年二月十六日專案報請國防部人事次長室，能否從
認定按因公二等殘核發原告撫卹。五、國防部人事次長室八十五年四月十一日函覆：
原告於四十一年因病傷甄退辦理假退役，四十八年正式退伍，五十一年在榮總做眼球
手術，已非屬現役軍人，故其是否合於請卹之關鍵，在於該員因病傷甄退辦理假退役
時，是否合於傷殘給卹之標準，宜從實體上查明傷病事實，是否符合給卹要件，依規
定辦理。至請卹時限，因五十六年修訂軍人撫卹條例以前，請卹並無有關消滅時效之
規定，自應類推適用民法第一百二十五條之消滅時效為十五年，南投縣團管區有無轉
知原告補正，時隔三十四年，確無本案相關資料可再查證，似可推定其係在時效屆滿
前提出申請，本案似應認處於請卹待結狀態。六、被告於八十五年四月二十九日函請
國防部人事次長室提供原告提供四十一年病傷甄退時有關傷病證明或相關資料，以憑
處理，該室函復無原告病傷甄退資料可稽，另函請陸軍總部人事署查證原告三十八年
有否參加古寧頭戰役，是否在戰役中右眼負傷而甄退，辦理病傷甄退時有無證明或相
關資料等，陸總部人事署函覆：「經查署存檔案及協調相關單位查證，均無譚員參戰
及負傷甄退資料」。七、五十一年南投縣團管區轉報原告請卹時，原告自稱：「三十
八年古寧頭戰役右眼負傷，曾經陸軍第五野戰醫院診斷證明」等情，被告於八十五年
六月十日以密球字第三一三七六號簡便行文表覆知原告，請提供上述證明及四十一
年因病傷甄退時有關傷病證明或相關資料，以憑研處。惟原告迄未提出有關傷病證明
資料，致無憑處理，而原告仍不斷陳情，至八十六年四月十四日止，被告除請台中留
守業務處及彰化軍眷服務中心派員當面解釋說明外，並先後釋覆原告共十二次在，
在歷次覆函中一再說明：請原告提供四十一年因傷甄退之傷病證明資料，如診斷證明
書、病歷表或治療紀錄等相關資料寄被告，以憑研處。八、綜上說明，原告如能提出
有效證明資料，被告當依當時適用之軍人撫卹條例（民國三十八年一月七日公布）依
法處理。而原告所提行政訴訟，仍未提出傷病相關證明，亦無不服再訴願決定之理由
，所提行政訴訟無理由，狀請鈞院賜判如答辯聲明。九、另原告曾於八十六年七月三
十一日提出請求國家賠償，案經聯勤總司令部賠償審議委員會於八十六年十一月二十
八日年賠議字第○○二號「拒絕賠償理由書」覆知原告略以：「因未構成國家賠償
要件，請求無理由，拒絕賠償」，特此說明。為此，請將原告之訴駁回等語。
　　理  由
按當事人主張事實，須負舉證責任，倘其所提出之證據，不足為主張事實之證明，自
不能認其主張之事實為真實，本院著有三十六年判字第十六號及三十九年判字第二號
判例。本件原告向被告申請作戰傷殘撫卹，經被告否准後，以其已檢送診斷證明書、
軍職查證官籍表、服役派令等，應准辦理撫卹云云，訴經國防部訴願決定，以原告自
稱三十八年十月二十五日於古寧頭戰役因公右眼成殘，退役後於五十、五十一年間至
榮民總醫院治療並將右眼摘除，五十一年間依當時軍人撫卹條例施行細則規定由南投
縣團管區司令部先後二次檢送榮民總醫院診斷證明書及請卹表主張眼部內有彈片，向
前撫卹處請求辦理作戰傷殘撫卹，經該處以請卹證件不合函請南投縣團管區司令部轉
知原告補正後重新辦理，爾後即未再接獲原告請卹函件；原告復於八十年六月十日起
連續多次檢送傷殘請卹表及榮民總醫院診斷證明書等相關資料，向被告請求補辦作戰
傷殘撫卹。被告以八十六年三月十三日密球字第三○三三六號書函復以：(一)原告是
否符合補辦傷殘撫卹，須提供四十一年因病傷甄退之有關傷病證明或相關資料以憑研
辦，否則無法辦理。(二)核發官兵傷亡撫卹係依事故發生時之法令規定辦理，原告四十
一年因病傷甄退如提出有效證明資料，則按三十八年公布施行之軍人撫卹條例規定辦
理。(三)請提供四十一年因病傷甄退之證明資料，如診斷證明書、病歷表或治療記錄等
相關資料，自當依法處理等語，已針對原告之主張，依權責向陸軍總司令部人事署及
榮民總醫院等單位詳查原告病傷甄退及診斷證明，惟均查無原告主張之情形，此有被
告附陸軍總司令部人事署八十五年五月二十七日信守字第○七九八五號簡便行文
表復知查無原告參戰及負傷甄退資料，及行政院國軍退除役官兵輔導委員會八十五年
一月二十日輔陸字第○二一八號書函檢送之原告病歷資料影本亦查無當時手術曾取
出彈片等情，有各該函附原處分可稽。原告主張係因古寧頭戰役右眼成殘，請求補
辦撫卹，但因無法提出相關證明，被告否准所請，揆諸首揭說明，並無違誤。雖然原
告不服，循序提起行政訴訟，而為如前揭事實欄所載情詞之主張。惟查原告所主張者
及其所提出之證據資料，與其向被告請求撫卹時及於一再訴願程序中所主張及提出者
，並無不同，仍然不能證明其所主張之事實為真實。按原告既無法提出確實證據，證
明其曾參與古寧頭戰役負傷，而致右眼成殘，並因病傷甄退及嗣因眼球內部有彈片，
由榮民總醫院將右眼摘除等事實，則其指摘原處分違法，顯難認為有理由，原處分並
無違誤，一再訴願決定遞予維持，亦無不合。原告起訴意旨，難謂有理由，應予駁回
。又原告之訴既無理由，則其附帶損害賠償（國家賠償）之請求，已失所附麗，應併
予駁回。
據上論結，本件原告之訴為無理由，爰依行政訴訟法第二十六條後段，判決如主文。
中    華    民    國     八十七      年      五      月      十五       日
                    行 政 法 院 第 五 庭
                                審 判 長 評  事      葉  振  權
                                         評  事      黃  璽  君
                                         評  事      沈  水  元
                                         評  事      林  清  祥
                                         評  事      劉  鑫  楨
右  正  本  證  明  與  原  本  無  異
                                         法院書記官  陳  佩  玲
中    華    民    國     八十七      年      五      月      十八       日
